【裁判字號】    90,交上易,202
【裁判日期】    891124
【裁判案由】    過失傷害
【裁判全文】
臺灣高等法院刑事判決                            九十年度交上易字第二二號
    上  訴  人  臺灣桃園地方法院檢察署檢察官
    被      告  甲○○
右上訴人因被告過失傷害案件，不服臺灣桃園地方法院八十九年度交易字第四五○號
，中華民國八十九年十一月二十四日第一審判決（起訴案號：臺灣桃園地方法院檢察
署八十九年度偵字第一○四六六號）提起上訴，本院判決如左：
    主  文
上訴駁回。
    事實及理由
一、本案經本院審理結果，認第一審判決以被告甲○○係犯刑法第二百八十四條第一
    項後段之過失傷害人致重傷罪。同時審酌被告平日素行、過失程度、所生危害及
    犯後態度等一切情狀，量處有期徒刑六月，如易科罰金，以三百元折算一日。認
    事用法及量刑均無不當，應予維持，並引用第一審判決書記載之事實、證據及理
    由（如附件）。
二、公訴人上訴意旨以：被告行為惡性重大，因囿於本件係代行告訴不能撤回，而無
  法使檢察官為不起訴處分，遂拒絕履行和解條件，迄今未賠償分文，復惡言相欺
    ，顯見被告毫無悔意，對被害人蔡鳳雯及家屬造成終生無法平復之憾事。而被告
    駕車違規肇事，致被害人成為植物人，原審僅判處有期徒刑六月，顯屬過輕等語
    。
三、惟查：原審業已審酌被告過失程度、行車肇事致被害人成為植物人所生之危害重
    大、犯後態度，及與被害人家屬成立和解，並同意賠償損害後，僅因代行告訴不
    能撤回，致檢察官無法為不起訴處分，即拒絕賠償，對造成被害人及家屬終生無
    法平復之憾事，毫無悔意等一切情狀。且被告與被害人為男女朋友關係，乃因一
    時疏失，始致被害人傷重成為植物人。而依卷附臺北縣鶯歌鎮調解委員會調解書
    所示，被告願意賠償被害人家屬三百六十萬元，被告並已先行給付五十萬元，其
    餘定期給付，被害人家屬拋棄民刑事請求。查被害人於案發後成為植物人，無法
    行使告訴權，遂由被害人家屬代行告訴，而被害人始終未能回復意識，致無從撤
    回告訴。被害人家屬既未能依約撤回告訴，被告因而拒絕履行其餘給付，尚非無
    端不履行和解條件。縱被告所為有可議之處，亦難遽認被告惡性重大。再被告除
    已給付被害人家屬五十萬元，被害人家屬亦領取被告汽車強制責任險保險理賠一
    百二十萬元，為告訴人代理人於本院審理時陳明無訛，公訴人指稱被告未賠償分
    文，要非屬實。本院審酌上開情狀，認原審就被告本件過失傷害人致重傷犯行，
    量處有期徒刑六月，並諭知易科罰金之折算標準，要屬妥適。公訴人上訴，猶以
    被告因本件無法撤回告訴，拒絕履行和解條件，惡性重大，指摘原審量刑過輕，
    為無理由，應予駁回。
據上論斷，應依刑事訴訟法第三百七十三條、第三百六十八條，判決如主文。
本案經檢察官劉斐玲到庭執行職務。
中      華      民      國      九十     年     七     月     二十六    日
                              臺灣高等法院交通法庭
                                  審判長法  官  陳  祐  輔
                                        法  官  蔡  國  在
                                        法  官  陳  國  文
右正本證明與原本無異。
不得上訴。
                                        書記官  蔡  棟  樑
中      華      民      國     九十     年     七     月   二  十  六   日
附錄：本案論罪科刑法條全文
刑法第二百八十四條第一項後段：
因過失傷害人者，處六月以下有期徒刑、拘役或五百元以下罰金。致重傷者，處一年
以下有期徒刑、拘役或五百元下罰金。
從事業務之人，因業務之過失傷害人者，處一年以下有期徒刑、拘役或一千元以下罰
金。致重傷者，處三年以下有期徒刑、拘役或二千元以下罰金。
附件
臺灣桃園地方法院刑事判決                        八十九年度交易字第四五號
    公  訴  人  臺灣桃園地方法院檢察署檢察官
    被      告  甲○○  男二十二歲（民國○○○年○月○○日生）
                        住台北縣鶯砍鎮○○路五八巷三號
                        居高雄左營郵政九０二三九附八號信箱
                        身分證統一編號：Ｍ一二一六二六七六號
右列被告因過失致重傷案件，經檢察官提起公訴（八十九年度偵字第一０四六六號）
本院判決如左：
    主  文
甲○○因過失傷害人致重傷，處有期徒刑陸月，如易科罰金，以參佰元折算壹日。
    事  實
一、甲○○於民國八十九年六月十三日十八時十分許，駕駛車牌號碼ＨＮ—５１３６
    號之自用小客車搭載其女友蔡鳳雯至黎明工專上課，由桃園縣龜山鄉往臺北縣林
    口縣方向行駛，途經桃園縣龜山鄉○○村○○路八二支２Ａ支１５電線桿處，原
    應注意汽車行車速度，在郊外道路時速不得超過六十公里，而依當時天候、視野
    、道路狀況並無任何不能注意之情形，乃竟疏未注意，貿然以一百公里之速度急
    駛，終因車速過快車身產生偏滑現象，甲○○為避免與隔壁車道之車輛發生碰撞
    又因高速下操控方向盤失當導致翻車滑行約二十七公尺撞上中央分隔島後始停止
    ，除致本身受傷外，並造成駕駛座右側之女友蔡鳳雯頭部外傷合併顱內出血及腦
    幹受傷、目前失去意識對於外界之刺激，完全沒有反應，無法自然進食與活動，
    日常生活需人照料之嚴重植物人狀態之於身體及健康重大難治之傷害。
二、案經臺灣桃園地方法院檢察署檢察官依職權指定蔡鳳雯之兄乙○○為代行告訴人
    告訴後偵查起訴。
    理  由
一、業據被告甲○○對於右揭時、地駕駛車牌號碼ＨＮ—５１３６自用小客車肇事之
    事實坦承不諱，核與代行告訴人乙○○指訴情節相符，並經被害人蔡鳳雯之父即
    證人蔡正二於警訊時證述屬實，復有桃園縣警察局道路交通事故調查報告表一紙
    、肇事現場相片四張附卷可稽。又被害人因本件車禍受有頭部外傷合併顱內出血
    及腦幹受傷、目前失去意識對於外界之刺激，完全沒有反應，無法自然進食與活
  動，日常生活需人照料之嚴重植物人狀態之於身體及健康重大難治之傷害。亦有
    診斷證明書可按。
二、按「汽車在郊外道路之行車時速不得超過六十公里」，道路交通安全規則第九十
    三條第一項第一款定有明文。被告為汽車駕駛人自承考領取有駕駛執照，自應熟
    諳上開規定，並能注意及之，且依車禍發生當時天後、視線、道路等狀況，又無
    不能注意之情形，竟疏於注意及此，仍貿然以超過行車速限之一百公里車速急駛
    前行，終因車速過快車身產生偏滑現象，為避免與隔壁車道之車輛發生碰撞，又
    因高速下操控方向盤失當導致車身翻覆滑行約二十七公尺撞上中央分隔島因而肇
    事，其有違反前開規定之疏失至明。且被告之過失行為與被害人所受之重傷間，
    具有相當因果關係。從而，事證明確，被告右開過失犯行，洵堪認定。
三、核被告所為，係犯刑法第二百八十四條第一項後段之過失傷害人致重傷罪。爰審
    酌被告過失程度、導致被害人成植物人所生之危害甚鉅、肇事後坦承之態度，原
    已與被害人家屬成立民事和解，同意賠償損害，其後僅因代行告訴不能撤回，無
    法獲致檢察官不起訴處分，當即拒絕履行和解條件，迄未賠償分文，對其所造成
    被害人及家屬終身無法平復之憾事，毫無懊悔歉疚之情等一切情狀，量處如主文
    所示之刑，並諭知易科罰金之折算標準。
據上論斷，應依刑事訴訟法第二百九十九條第一項前段、刑法第二百八十四條第一項
後段、第四十一條、罰金罰鍰提高標準條例第一條前段、第二條，判決如主文。
本案經檢察官魏雯祈到庭執行職務。
中      華      民      國    八十九      年    十一    月    二十四  日
                                   台灣桃園地方法院刑事第二庭
                                       法  官  江振義
右正本證明與原本無異。
如不服本判決，應於判決送達後十日內向本院提出上訴狀( 應附繕本 )，上訴於
臺灣高等法院。
                                       書記官  李劍龍
中        華        民        國   八十九   年   十一   月    二十八    日
附論罪科刑依據之法條：
刑法第二百八十四條第一項：
因過失傷害人者，處六月以下有期徒刑、拘役或五百元以下罰金。致重傷者，處一年
以下有期徒刑、拘役或五百元下罰金。


司法院資訊處製作；財團法人民間司法改革基金會備份。
